臺灣士林地方法院刑事判決　　　　　　　　　　　　　九十一年度訴字第二六二號
　　公　訴　人　臺灣士林地方法院檢察署檢察官
　　被　　　告　丁○○
　　指定辯護人　本院公設辯護人姜惠如
右列被告因強盜案件，經檢察官提起公訴（九十一年度偵字第三九五○號），本院判
決如左：
    主  文
丁○○意圖為自己不法之所有，攜帶凶器，以脅迫至使不能抗拒，而取他人之物，處
有期徒刑年柒月，扣案之水果刀壹把沒收；又意圖為自己不法之所有，而搶奪他人
動產，處有期徒刑肆月；又竊盜，處有期徒刑貳月；又意圖為自己不法之所有，攜帶
凶器搶奪未遂，因脫免逮捕，當場施以強暴，處有期徒刑年捌月，扣案之水果刀壹
把沒收；應執行有期徒刑柒年肆月，扣案之水果刀壹把沒收。
    事  實
一、丁○○因需款購買毒品施用及吃飯，竟：
    (一)於民國九十一年四月十日上午七時四十五分許，攜帶其所有客觀上對於人之生
      命、身體具有危險性，足資為兇器之水果刀一把，行至台北市○○區○○街一
      九三號前時，見己○進入車號二Ｄ─七二一八號自小客車內，見有機可趁，竟
      意圖為自己不法之所有，旋自該車左後門侵入車內，並取出其所有之水果刀置
      於己○右臉旁，喝稱：「把錢拿出來，我要錢」等語，於見己○手碰車門把，
      有逃跑之意，即喝令：「不要動，我非常需要錢。」，以此脅迫方法，至使己○不能抗拒，而給付丁○○新台幣（下同）四千元，丁○○得手後即往台北市
      ○○街之方向逃逸。
    (二)於九十一年四月十二日上午十時三十分許，丁○○行經台北市南港區○○○路
      ○段三九八巷一弄八號前，見丙○○手持皮包獨行，竟基於意圖為自己不法之
      所有，趁丙○○不及防備之際，搶奪丙○○之皮包（內有現金約二千五百元及
      鑰匙一副，檢察官漏未述及鑰匙一串，應予更正），得手後即往台北市○○○
      路○段三九八巷口逃逸。
    (三)再於九十一年四月十四日上午十一時許，至台北市○○區○○路聯成公園內，
      見吳曉蕙之皮包置於公園旁之椅子上，而吳曉蕙正在幫其祖父按摩腳，遂基於
      意圖為自己不法所有之犯意，趁吳曉蕙幫其祖父按摩未注意之際，竊取吳曉蕙
      置於椅子上之皮包（內有小皮包一個，三千多元現金、信用卡二張、提款卡二
      張、手機一支、身分證一張、駕照二張、行照一張、汽車保險卡、健保卡、捷
      運卡、面額一千元之禮券、鑰匙一串及一些小東西），得手後即行逃逸。
    (四)又於九十一年四月十六日上午十時三十分，攜帶前開其所有客觀上對於人之生
      命、身體具有危險性，足資為兇器之水果刀一把，行至台北市○○區○○街六
      五號旁，見戊○○一人獨行，竟基於意圖為自己不法之所有，趁戊○○不備搶
      奪其皮包，幸經戊○○緊抓皮包不放、反抗及高喊搶劫，丁○○始作罷並逃逸
      ，而未得逞。於戊○○高喊搶劫時，適謝賢進行經該處，即追趕丁○○欲逮捕
      之，謝賢進追趕過程中，陸續有路人見狀亦加入圍捕丁○○，追至成德公園旁
      時，丁○○遭附近之民眾攔下，丁○○為脫免逮捕，竟自其褲袋內取出前開其
      所有之水果刀，當場施以強暴之手段向追趕之民眾揮舞，並有民眾因而遭劃傷
      （未據告訴及起訴），丁○○並趁隙逃逸。於同日上午十時四十五分許，丁○○跑至台北市南港區○○○路○段二七八巷口時，見甲○○所駕駛之ＢＶ─一
      二二號計程車停於該處，遂自該車右後方上車，並著手以水果刀架住甲○○之
      右脖子，喝令立即開車，以此脅迫之方式，使甲○○行無義務之事，然因圍捕
      之謝賢進等路人擋在甲○○車前，甲○○無法前進，旋甲○○伺機跳下車，並
      抓住丁○○之手，隨之謝賢進等民眾即協助奪取丁○○之水果刀，並將之拖下
      車，而未遂，後警方旋即據報前來逮捕丁○○，並扣得前開水果刀一把、丁○○所著布鞋、所騎腳踏車一輛。
    (五)員警逮捕丁○○後，丁○○於其前述(一)(二)(三)之犯罪被發覺前向承辦之警員自首
      而接受裁判，並同意警員至其台北市南港區○○○路○段三七０巷十三號二樓
      居住處搜索，而扣得丁○○所竊吳曉蕙之身分證、駕照、行照、保險卡、健保
      卡及手機（惟手機之ＳＩＭ卡已遭丁○○丟棄）。
二、案經臺北市政府警察局南港分局，及丁○○向該分局自首，經該分局報告台灣士
    林地方法院檢察署檢察官偵查起訴。
    理  由
一、右揭犯罪事實，業據被告丁○○於警訊、偵查及本院調查、審理時自白不諱，核
    與證人己○、戊○○、謝賢進、甲○○於警訊、偵查中，證人吳曉蕙於警訊、偵
    查及本院審理時，證人丙○○於警訊中所述相符，此外並有贓物認領保管收據二
    紙、現場照片、扣案之水果刀等在卷可稽，堪認被告之自白與事實相符。另辯護
    人雖認被告為(一)之犯行時，僅在被害人己○面前亮刀，並未將之架於己○身體部
    位，亦未以控制車鎖之方式，限制己○之行動自由，且當時己○在駕駛座，被告
    在後座，己○應無不能逃離現場之情形，是被告所為應未使己○達於不能抗拒之
    程度云云，按強盜罪所施用之強暴、脅迫手段，只須足以壓抑被害人之抗拒，使
    其喪失意思自由為已足；以脅迫之方法，使人畏懼交付財物，若交付已否，被害
    人尚有意思決定之自由，則不構成強盜罪；若行為人之行為雖近似恐嚇，然被害
    人已喪失意思自由時，則已達於強盜之程度（最高法院三十年上字第三○二三號
    判例、二十一年上字第一一一五號判例參照）。查被告甫上己○之車，即亮出上
    開水果刀，並將之架於己○之右臉旁，己○因之發抖，於手碰門把，擬開車門逃
    跑時，被告並喝稱：「不要動，我非常需要錢。」，己○因思其已跑不掉，又恐
    被告殺她，且被告手持刀在己○之後，控制其行動，故己○根本不敢反抗，而交
    付其四千元等情，業據證人己○於偵查中結證述明綦詳（見偵卷九十一年五月八
    日筆錄），堪認斯時己○係因喪失意思自由而交付財物，是己○已因被告之行為
    達於不能抗拒之程度無訛，辯護人為被告辯稱，己○應未達不能抗拒之程度，並
    無足採。又丙○○被搶之皮包內，除現金二千五百元外，另有鑰匙一串，檢察官
    漏未述及應予更正。再吳曉蕙被竊之皮包內，有如事實欄所述之物，起訴書僅略
    載現金約三千元、行動電話、提款卡等物，未詳載，應予補充。綜上所述，被告
    上開犯行均堪以認定，本件事證已明，應依法論科。
二、查水果刀在客觀上足對人之身體、生命構成威脅自屬兇器之一種。核被告如事實
    欄(一)之攜帶凶器，而犯強盜罪部分，係犯刑法第三百三十條第一項之加重強盜罪
    ；所犯如事實欄(二)之犯行，係犯同法第三百二十五條第一項之搶奪罪；所犯如事
    實欄(三)之犯行，係犯同法第三百二十條第一項之普通竊盜罪；再刑法第三百二十
    九條，犯搶奪罪因脫免逮捕，而當場施以強暴、脅迫者，以強盜論，所謂之當場
    ，並不以實施搶奪者尚未離去之現場為限，即已離盜所，而尚在他人跟蹤追躡中
    ，仍不失為當場，此最高法院二十八年上字第一九四八號判例揭有明文。核被告
    所犯如事實欄(四)犯行中之攜帶凶器水果刀著手搶奪戊○○之皮包，因戊○○反抗
    、呼救，路人謝賢進等人追捕，始罷手離去，而未搶得財物，並於謝賢進等人跟
    蹤追躡中為脫免逮捕，施以用水果刀揮刺阻其離去欲加逮捕之路人之強暴手段之
    犯行，核係犯刑法第三百二十九條、第三百三十條第二項、第一項之加重強盜未
    遂罪；所犯如事實欄(四)犯行中之上甲○○之計程車，並著手以水果刀架住甲○○
    之右脖子，喝令立即開車，以此脅迫之方式，使甲○○行無義務之事，然因圍捕
    之謝賢進等人阻於車前使甲○○無法行駛，並合力將被告拖拉下車，而未得逞部
    分，係犯同法第三百零四條第二項、第一項之強制未遂罪。檢察官就被告所犯刑
    法第三百零四條第二項、第一項之強制未遂罪，已於起訴書之犯罪事實欄提及，
    雖於論罪法條欄漏引用該法條，然既經起訴，本院自得併審（就此，蒞庭檢察官
    雖於論告書提及上開條文，然其於本院調查審理時，並未在庭補充，而論告書又
    為本院辯論終結所提，難認蒞庭檢察官已補充，附此敘明）被告所犯如事實欄(四)
    之前開犯刑法第三百二十九條、第三百三十條第二項、第一項之加重強盜未遂罪
    與同法第三百零四條第二項、第一項之強制未遂罪間，有方法結果之牽連關係，
    為牽連犯，應從重依刑法第三百二十九條、第三百三十條第二項、第一項之加重
    強盜未遂罪處斷。被告就搶奪戊○○部分，已著手於搶奪犯行，因戊○○反抗、
    呼救，路人謝賢進等人追捕，始罷手，而未搶得財物，屬障礙未遂，為未遂犯，
    是其所犯加重強盜未遂罪，應依刑法第二十六條前段，減輕其刑。另被告於事實
    欄(一)(二)(三)之犯罪犯行未發覺前，於警局自承為上三犯行乙節，此觀諸被告警訊筆
    錄，及被害人己○、丙○○、乙○○於被告為上開犯行後，或未報案，或雖報案
    ，然不知犯罪之行為人為被告自明，是被告所犯事實欄(一)(二)(三)之犯行合於自首要
    件，就此三部分犯行，應依刑法第六十二條前段規定，減輕其刑。另按連續犯須
    連續數行為而犯同一罪名，始能成立，所謂犯同一罪名，依司法院大法官會議釋
    字第一五二號解釋，指構成犯罪要件相同之罪名而言，擬制之罪（如準強盜罪）
    與真正之罪（如強盜罪）犯罪構成要件不相同，無從成立連續犯（最高法院六十
    七年度台上字第二八四八號判例參照）。被告所犯上開四罪間，犯意各別，罪名
    有異，應分論併罰。爰審酌被告年輕力壯，竟思不勞而獲，及其犯罪所得之利益
    ，各行為所造成之危害，及犯罪後坦承犯行，犯罪良好之態度等一切情狀，分別
    量處如主文所示之刑，並定應執行刑。
三、扣案之水果刀一把，為被告所有且供犯罪(一)(四)罪所用，業據被告陳明，爰於其該
    二罪宣告刑下，諭知沒收，另因二罪使用之水果刀為同一把，故定沒收之應執行
    刑時，僅諭知沒收水果刀一把。至扣案之布鞋、腳踏車，雖為被告所有，然非犯
    罪工具，亦非犯罪所得，無從諭知沒收。另警方自被告處查扣之現金一百三十元
    （依卷證資料未入贓物庫），被告於偵查中稱：犯罪所得之錢均已用罄等語，於
    本院審理時稱：其本身之錢與犯罪所得之款均混在一起，不清楚扣案之一百三十
    元是否犯罪所得等語，是並無證據證明扣案之一百三十元為被告犯罪所得，自無
    從諭知沒收。
四、據上論斷，應依刑事訴訟法第二百九十九條第一項前段，刑法第三百二十條第一
    項、第三百二十五條第一項、第三百三十條第一項、第三百二十九條、第三百三
    十條第二項、第一項、第三百零四條第二項、第一項、第五十五條、第二十六條
    前段、第六十二條前段、第三十八條第一項第二款、第五十一條第五款，罰金罰
    鍰提高標準條例第一條前段，判決如主文。
本案經檢察官林聰良到庭執行職務。
中      華      民      國    九十一    年      七      月    二十三    日
                                    臺灣士林地方法院刑事第一庭
                                        法  官  江  翠萍
右正本證明與原本無異。
如不服本判決，應於判決送達後十日內，向本院提出上訴狀。
                                        書記官  范  淑  芬
中      華      民      國    九十一    年      七      月    二十五    日
附錄本案論罪科刑法條全文
刑法第三百二十條第一項：
  意圖為自己或第三人不法之所有，而竊取他人之動產者，為竊盜罪，處五年以下有
  期徒刑、拘役或五百元以下罰金。
刑法第三百二十五條第一項：
  意圖為自己或第三人不法之所有，而搶奪他人之動產者，處六月以上五年以下有期
  徒刑。
刑法第三百三十條第一項、第二項：
  犯強盜罪而有第三百二十一條第一項各款情形之一者，處五年以上十二年以下有期
  徒刑。
  前項之未遂犯罰之。
刑法第三百二十九條：
  竊盜或搶奪，因防護贓物、脫免逮捕或湮滅罪證而當場施以強暴、脅迫者、以強盜
  論。
刑法第三百零四條第一項、第二項：
  以強暴、脅迫使人行無義務之事或妨害人行使權利者，處三年以下有期徒刑、拘役
  或三百元以下罰金。
  前項之未遂犯罰之。
